臺灣高等法院刑事判決　　　　　　　　　　　　　　九十三年度上訴字第八九五號
　　上　訴　人　臺灣臺北地方法院檢察署檢察官
　　被　　　告　甲○○
　　選任辯護人　林美倫律師
　　　　　　　　陳勵新律師
右上訴人因被告違反毒品危害防制條例案件，不服臺灣臺北地方法院九十二年度訴字
第四七八號，中華民國九十三年二月十三日第一審判決（起訴案號：臺灣臺北地方法
院檢察署九十一年度偵字第一八七七八號）提起上訴，本院判決如左：
    主  文
原判決撤銷。
甲○○販賣第二級毒品，處有期徒刑參年捌月。扣案之含有第二級毒品甲基安非他命
及第三級毒品愷他命之藥丸（原拾壹顆，總毛重肆點肆公克，驗餘捌顆及粉末壹袋，
並含有第四級毒品安定）沒收銷燬之。
    事  實
一、甲○○明知甲基安非他命及愷他命屬毒品危害防制條例所管制之第二級及第三級
    毒品，竟意圖販賣以營利，於民國九十一年一月初某日，向其在舞廳認識之綽號
    ＱＱ之成年男子，以一顆新臺幣（下同）兩百元之價格，販入含有第二級毒品甲
    基安非他命、第三級毒品愷他命之藥丸十一顆（總毛重四．四公克，並含有第四
    級毒品安定〈二氮平〉成份），準備以每顆二百四十元之價格賣出謀利，並上網
    在奇摩網站內之聊天室中以「我開西藥房買ｅ敲」之代號，推銷欲販賣予不特定
    人士，而經警查覺，臺北市政府警察局信義分局警員王治華即於九十一年二月六
    日上網與甲○○聊天表示欲購買搖頭丸，並約在臺北市○○○路○段ＳＯＧＯ百
    貨公司附近見面，甲○○即攜帶上開十一顆毒品藥丸赴約，而於翌日（二月七日
    ）凌晨零時三十分許在臺北市○○○路○段四十九巷口與赴約之另名警員王敏哲
    見面，甲○○即出示一顆藥丸，王敏哲表示欲購買二十顆，甲○○因無足夠之數
    量而未成交，並當場為警查獲，及扣案上開十一顆毒品藥丸。
二、案經臺北市政府警察局信義分局報告臺灣臺北地方法院檢察署檢察官偵查起訴。
    理  由
一、被告甲○○對上開持有十一顆毒品藥丸為警查獲等情，供承不諱，惟否認有販賣
    之行為，辯稱係供己施用云云。經查：
（一）上開被告持有為警查獲之十一顆藥丸，經送鑑定，含有第二級毒品甲基安非他
      命、第三級毒品愷他命、第四級毒品安定（二氮平）成份，有臺北市政府警察
      局九十一年四月二十九日北市鑑毒字第二六０號鑑驗通知書一紙在卷可稽（見
      九十一毒偵字第九一四號卷第五十九、六十頁，九十一毒偵字第九一六號卷第
      四頁）。起訴書雖稱被告係販賣ＭＤＭＡ，惟已於原審當庭更正（原審卷第一
      ０四頁、第一五二頁），附此敘明。
（二）被告於九十一年二月七日檢察官偵訊時已供承「我在二月六日晚上十點在內湖
      路一段家裡附近咖啡店內上網，有人上網要來跟我買搖頭丸，對方問我如何聯
      絡，我跟他要電話，就約在ＳＯＧＯ附近，原來在網路上對方要買二十顆搖頭
      丸，到了ＳＯＧＯ後我只有拿一顆出來給對方，告訴他我沒有這麼多顆，他如
      果要可以跟我朋友買，結果警察就來了，在我身上查到另外十顆。我搖頭丸是
      跟阿吉買的，他又叫ＱＱ．．」在卷（見九十一年度核退字第七九七號卷第三
      頁背面），於原審亦供稱「他（指警員王敏哲）說要買二十顆，我說我身上沒
      有這麼多，我拿一顆給他看，可以到舞廳跟我朋友買」等語（見原審卷第一一
      七頁），並有網路聊天譯文在卷可稽（九十一年度毒偵字第九一六號卷第二十
      一、二十六、二十七頁）。又被告於警訊中供稱九十一年二月六日晚上十時在
      網路咖啡店上網，在奇摩站內聊天室談販賣搖頭丸，販賣一顆二百四十元，搖
      頭丸是向ＱＱ購買，一顆二百元，可獲利四十元（九十一年度毒偵字第九一六
      號卷第十二頁背面、第十三頁及原審卷第六十二頁、六十三頁警訊錄音譯文）
      ，於原審亦供稱係向ＱＱ以一顆二百元買的（原審卷第九十二頁、第一四一頁
      、第一五四頁）。證人即警員王治華於原審九十二年十一月四日審理中亦證稱
      係在網路上看到有人以「我開西藥房買ｅ敲」代號，上網聊天而約被告見面等
      情（見原審卷第一０六至一一一頁），警員王敏哲於原審審理中亦對於前開時
      地與被告見面之情形證述在卷（見原審卷第一一七頁）。
（三）查被告於原審審理中否認上開警訊自白之任意性及真實性，而經原審法院當庭
      勘驗警訊錄音帶結果，就九十一年二月七日警訊筆錄前半部即被告自白販賣毒
      品之關鍵供詞部分，錄音內容雖呈現警員與被告一問一答情形，惟該問答內容
      沒有停頓現象，又證人即製作筆錄員警王智弘經原審命當庭依錄音帶內容繕寫
      ，其繕寫速度明顯未能跟上錄音內容詢答速度（見原審法院九十二年七月三十
      日、九十三年一月十九日勘驗筆錄），雖證人稱因製作筆錄時先將問題記在腦
      海裡，所以當時速度較快，然依警訊錄音內容所呈現之詢答速度，與常人書寫
      速度顯有落差，可認非於製作警訊筆錄同時錄音，據此，應認被告製作之警訊
      筆錄時並未依法全程連續錄音，惟按刑事訴訟法第一百條之二準用同法第一百
      條之一第一項規定，司法警察（官）詢問犯罪嫌疑人，除有急迫情況且經記明
      筆錄者外，應全程連續錄音；必要時，並應連續錄影。立法目的，乃在擔保犯
      罪嫌疑人對於詢問之陳述，係出於自由意志及筆錄所載內容與其陳述相符。故
      司法警察（官）詢問犯罪嫌疑人如違背上開規定，其所取得之供述筆錄，究竟
      有無證據能力，即應審酌司法警察（官）違背該法定程序之主觀意圖、客觀情
      節、侵害犯罪嫌疑人權益之輕重，對犯罪嫌疑人在訴訟上防禦不利益之程度，
      及公共利益之均衡維護等具體情節認定之。而犯罪嫌疑人或被告之陳述倘屬自
      白，同法第一百五十六條第一項已特別規定：「被告之自白，非出於強暴、脅
      迫、利誘、詐欺、疲勞訊問、違法羈押或其他不正之方法，且與事實相符者，
      得為證據」，則被告在警詢時之自白，如係出於自由意志而非不正方法，且其
      自白之陳述經查明與事實相符者，縱令司法警察（官）對其詢問時未經全程連
      續錄音或錄影，致詢問程序不無瑕疵，仍難謂其於警詢自白之筆錄當然無證據
      能力，應依前開均衡原則決定之（最高法院九十三年台上字第一七二一號判決
      參照）。查證人即警員王智弘於原審證稱製作筆錄時被告精神狀況非常良好，
      亦未對被告為強暴脅迫，都是被告在自由意志下陳述（原審卷第四十五頁），
      又被告於原審亦不否認筆錄之內容係其所陳述（原審卷第二十六頁），是衡量
      本件製作筆錄之警員未依法確實於訊問時連續錄音，係囿於製作筆錄時書寫之
      速度不及始為之，非基於非法取供之目的，且參照被告於偵查中亦不否認於網
      站上與警聊天而後相約見面，並出示毒品一顆欲販賣而被查獲毒品，及於原審
      亦供承毒品係以一顆二百元購買等情，因之究不能以製作警訊筆錄時未錄音，
      即全然否認其證據能力，應認其於警訊中所稱以每顆二百四十元販賣，可獲利
      四十元之自白與事實相符，可採為證據。被告及辯護意旨否認警訊自白之任意
      性及真實性，認無證據能力，即無可採。
（四）被告雖否認前開網路聊天譯文之真實性，惟查上開譯文均經被告簽名蓋指紋，
      被告亦不否認其簽名與指紋之真正，是既經其簽署確認，且警員亦未施以強暴
      ，被告空言係基於不讓朋友顏天訓承擔，才簽名並捺指印云云，並無確切證據
      足以證明屬實，且亦不足以為有利於被告之認定。又雖被告另陳稱在網路上與
      警員相約見面，是要去跳舞云云，然為王治華及王敏哲二人所否認，且與被告
      於偵查中所陳亦不符，亦不合常情，顯係卸責之詞，不足採信。
（五）查被告基於營利之意圖販入毒品，已具有犯罪行為及故意，因而警員上網與之
      相約見面，而使其暴露犯罪事證，而加以逮捕偵辦，此純屬偵查犯罪技巧之範
      疇，並未違反憲法對於基本人權之保障，且於公共利益之維護有其必要性存在
      ，故依此所蒐集之證據資料，非無證據能力（最高法院九十三年台上字第一七
      四０號判決參照），附此敘明。
（六）綜上所述，被告前開犯行，事證明確，足以認定。
二、按毒品危害防制條例所謂販賣行為，並不以販入之後復行賣出為要件，祇要以營
    利為目的，將毒品購入或賣出，有一於此，其犯罪即為完成（最高法院六十七年
    台上字第二五００號、六十八年台上字第六０六號、六十九年台上字第一六七五
    號判例參照）。查被告意圖營利而購入前揭毒品，雖於向警兜售，尚未完成交易
    ，即被當場查獲，仍屬販賣既遂。被告行為後，毒品危害防制條例全文業於九十
    二年六月六日修正，同年七月九日經總統公布，於九十三年一月九日施行，其中
    有關第四條販賣毒品之刑罰規定，於第四項增列販賣第四級毒品之處罰規定，至
    於第二項、第三項關於販賣第二級毒品、第三級毒品之刑罰規定，則未修正，比
    較修正前後之規定，以修正前之規定對行為人有利，依刑法第二條第一項但書之
    規定，應適用行為時即修正前之毒品危害防制條例規定處罰。查被告販賣之毒品
    ，含有第二級毒品甲基安非他命、第三級毒品愷他命成份，是核被告所為，係犯
    修正前之毒品危害防制條例第四條第二項、第三項之販賣第二級毒品罪及販賣第
    三級毒品罪。以上二罪係一行為所犯，應依刑法第五十五條之規定，從較重之販
    賣第二級毒品罪處斷。被告持有第二級毒品及第三級毒品行為，被販賣行為吸收
    ，不另論罪。
三、公訴意旨另以：被告甲○○基於營利之概括犯意，自不詳時間起，先後販賣前開
    毒品予不特定人士，先後共販賣七次獲利約七千元；又於九十年十二月中旬，在
    臺北市○○○路某舞廳以半顆毒品一百元販予其朋友顏天訓，認被告以上行為亦
    涉犯毒品危害防制條例第四條第二項、第三項之販賣第二、三級毒品罪。訊據被
    告甲○○否認有何販賣毒品犯行，辯稱：於警訊中之自白是警察以言語誘導及伊
    沒有在網站上販毒，也沒有賣毒品給顏天訓，伊和顏天訓只曾經一起向在舞廳的
    朋友合買過一顆搖頭丸等語。經查：
（一）被訴販賣毒品七次部分：查被告固於警訊中自白曾在網站聊天室內販賣毒品七
      次，惟公訴人雖指訴被告在網站上共販賣七次毒品，獲利約七千元，然就販賣
      之時間、地點、對象、數量均未能指明，亦無從據此再為調查，且除被告上開
      自白外，並無其他證據以佐證其自白與真實相符，自不得以此不明確之自白為
      認定事實之惟一證據，是此部分屬不能證明。
（二）被訴在舞廳內販賣毒品予顏天訓部分：查公訴人所舉之證人顏天訓，雖於警訊
      及偵查中證述其於九十年十二月中旬，在舞廳內以半顆一百元之價格向被告購
      買半顆毒品，惟於原審結證稱：伊可能之前說的不清楚，以為把錢拿給被告，
      就是向被告買的，事實上是與被告一起去跟他朋友買的，因為九十年十二月中
      旬那天在舞廳玩時，伊跟被告討論說要不要買一顆來吃吃看，被告說他朋友有
      在賣，伊不認識被告朋友，所以被告和伊一起去找他朋友，伊拿一百元給被告
      ，被告拿給他朋友，一人出一百元，跟他朋友買一顆，被告再拿半顆給伊等語
      （見原審法院九十二年九月十六日訊問筆錄）在卷，明白證述係因誤解購買之
      意，始於警訊中證稱向被告購買毒品。查如顏天訓係向被告購買半顆毒品，則
      其應知被告有販賣毒品之行為，惟其於警訊中即稱與被告是認識四年的朋友，
      不知被告有賣搖頭丸等語（九十一年度毒偵字第九一六號卷第十四頁背面）。
      以被告與顏天訓係朋友關係，二人共同購買一顆毒品，均分施用，亦屬合理；
      又如被告販賣毒品，竟僅販售半顆，顯與常理相違，是以顏天訓於原審所述係
      二人合買一節，被告亦以此為辯，應可採信，此外，亦無證據足證被告確有販
      賣毒品半顆予顏天訓，此部分之犯罪亦屬不能證明。
（三）查此部分與被告前揭經論罪科刑部分，起訴書認有連續犯之關係，爰不另為無
      罪之諭知。
四、原審認被告不構成販賣毒品罪，尚有未合，檢察官上訴認被告有販賣毒品犯行，
    指摘原判決不當，即非全無理由，應由本院將原判決撤銷改判。查被告販入毒品
    ，尚未賣出，即為警查獲，且僅販入十一顆，情節尚屬輕微，如處以所犯毒品危
    害防制條例第四條第二項所定之最低度刑有期徒刑七年，顯屬過重，而足堪憫恕
    ，應依刑法第五十九條減輕其刑。爰審酌被告犯罪之動機、目的、生活狀況、品
    行、智識程度、犯罪所生之危害、犯罪後之態度等一切情狀，量處如主文所示之
    刑。又本案扣得之藥丸（原十一顆，總毛重四．四公克，驗餘八顆及粉末一袋）
    ，內含有第二級毒品甲基安非他命、第三級毒品愷他命為查獲之毒品，其中所含
    第四級毒品安定（二氮平）成份無從析離分別處理，均依修正前毒品危害防制條
    例第十八條第一項前段規定沒收銷燬之。
據上論斷，應依刑事訴訟法第三百六十九條第一項前段、第三百六十四條、第二百九
十九條第一項前段，修正前毒品危害防制條例第四條第二項、第三項、第十八條第一
項前段，刑法第二條第一項但書、第十一條前段、第五十五條、第五十九條，判決如
主文。
本案經檢察官張秋雲到庭執行職務。
中　　　華　　　民　　　國　　九十三　　年　　　六　　　月　　　八　　　日
                              臺灣高等法院刑事第四庭
                                  審判長法  官  蔡  永  昌
                                        法  官  陳  榮  和
                                        法  官  蔡  國  在
右正本證明與原本無異。
如不服本判決，應於收受送達後十日內向本院提出上訴書狀，其未敘述上訴之理由者
並得於提起上訴後十日內向本院補提理由書（均須按他造當事人之人數附繕本）。
                                        書記官  耿  鳳  君
中　　　華　　　民　　　國　　九十三　　年　　　六　　　月　　　九　　　日
附錄本案論罪科刑法條全文
毒品危害防制條例第四條第二、三項
販賣第二級毒品者，處無期徒刑或七年以上有期徒刑，得併科新臺幣一千萬元以下罰
金。
販賣第三級毒品者，處五年以上有期徒刑，得併科新臺幣五百萬元以下罰金。
